【裁判字號】    98,訴,39
【裁判日期】    980526
【裁判案由】    違反毒品危害防制條例
【裁判全文】
臺灣屏東地方法院刑事判決                98年度訴字第39號
公  訴  人  臺灣屏東地方法院檢察署檢察官
被      告  甲○○
上列被告因違反毒品危害防制條例案件，經檢察官提起公訴（97
年度毒偵字第2477號），本院於準備程序進行中，因被告就被訴
事實為有罪之陳述，經告知簡式審判程序意旨，並聽取公訴人及
被告意見後，本院合議庭裁定由受命法官獨任依簡式審判程序審
理，判決如下：
    主  文
甲○○施用第一級毒品，累犯，處有期徒刑壹年，扣案注射針筒
壹支、含有第一級毒品海洛因及第二級毒品甲基安非他命之殘渣
袋壹只均沒收銷燬之；又施用第二級毒品，累犯，處有期徒刑捌
月，扣案含有第一級毒品海洛因及第二級毒品甲基安非他命之殘
渣袋壹只沒收銷燬之。應執行有期徒刑壹年肆月，扣案注射針筒
壹支、含有第一級毒品海洛因及第二級毒品甲基安非他命之殘渣
袋壹只均沒收銷燬之。
    事  實
一、甲○○前於90年間因施用毒品案件，經本院以90年度毒聲字
    第2102號裁定觀察、勒戒，因認無繼續施用毒品之傾向，嗣
    由臺灣屏東地方法院檢察署檢察官以91年度毒偵緝字第91號
    為不起訴處分確定。又於93年間因施用毒品案件，經本院以
    93年度訴字第542 號判決分別判處有期徒刑8 月、3 月，應
    執行有期徒刑10月，經上訴臺灣高等法院高雄分院以93年度
    上訴字第1011號判決分別判處有期徒刑7 月、3 月，應執行
    有期徒刑9 月確定，於94年10月12日縮刑期滿執行完畢；於
    95年間再因施用毒品案件，經本院以95年度訴字第468 號判
    決判處有期徒刑1 年2 月確定；於95年間又因施用毒品案件
    ，經本院以95年度訴字第839 號判決判處有期徒刑10月確定
    ；於96年間復因施用毒品案件，經本院以96年度訴字第573
    號判決分別判處有期徒刑1 年、10月，應執行有期徒刑1 年
    8 月確定，上開3 案嗣經本院以96年度聲減字第1132號裁定
    分別減為有期徒刑7 月、5 月、6 月、5 月，應執行有期徒
    刑1 年、10月確定，於97年10月9 日假釋付保護管束出監，
    於97年11月23日保護管束期滿未經撤銷而執行完畢。詎其仍
    不知悔改，竟基於施用第二級毒品甲基安非他命之犯意，於
    97年11月29日上午某時許，先在屏東縣枋寮鄉○○路一巷36
    號內，以將甲基安非他命置於玻璃球內燒烤產生煙霧吸食之
    方式，施用第二級毒品甲基安非他命1 次。復又基於施用第
    一級毒品海洛因之犯意，於同日上午10時許，在屏東縣枋寮
    鄉水底寮某不知名小路上，以將海洛因摻水稀釋後置入針筒
    內施打之方式，施用第一級毒品海洛因1 次。嗣於當日上午
    10時30分許，自行至屏東縣政府警察局枋寮分局建興派出所
    接受調查，為警當場扣得注射針筒1 支、沾附有白色粉末之
    殘渣袋1 只，復經其同意採集尿液送驗結果呈嗎啡（即海洛
    因水解後之反應）及甲基安非他命陽性反應，始悉上情。
二、案經由屏東縣政府警察局枋寮分局報告臺灣屏東地方法院檢
    察署檢察官偵查起訴。
    理  由
一、本件被告甲○○所犯係死刑、無期徒刑、最輕本刑為3 年以
    上有期徒刑以外之罪，其於本院準備程序中就被訴事實為有
    罪之陳述，經法官告知被告簡式審判程序之旨，並聽取公訴
    人、被告之意見後，由本院合議庭依刑事訴訟法第273 條之
    1 第1 項規定，裁定由受命法官獨任進行簡式審判程序，先
    予敘明。
二、訊據被告甲○○對上揭事實坦承不諱，又其於97年11月29日
    為警所採集之尿液，經屏東縣政府警察局枋寮分局員警以台
    灣尖端先進生技醫藥股份有限公司之檢驗快速篩檢試劑檢驗
    後，再送台灣檢驗科技股份有限公司檢驗結果，均呈嗎啡（
    即海洛因水解後之反應）及甲基安非他命陽性反應，此有台
    灣檢驗科技股份有限公司97年12月3 日KH2008C0000000號濫
    用藥物尿液檢驗報告、屏東縣政府警察局枋寮分局查獲毒品
    初步檢驗報告單、屏東縣警察局枋寮分局偵辦疑似施用毒品
    尿液檢體送驗代號與真實姓名對照表各1 份、尿液初步檢驗
    照片1 幀在卷可稽；另扣案注射針筒1 支及沾附有白色粉末
    殘渣袋1 只，均含海洛因及甲基安非他命成分，有屏東縣政
    府警察局枋寮分局查獲毒品初步檢驗報告單1 份、初步檢驗
    照片2 幀在卷足憑。上述鑑驗結果，係檢驗機關本於專業知
    識及以精密儀器或科學檢驗方法所得之結論，自可憑信，綜
    上足認，本案事證明確，被告上開犯行應堪認定。
三、按毒品危害防制條例於92年7 月9 日修正公布，其中第20條
    、第23條將施用毒品之刑事處遇程序，區分為「初犯」、「
    5 年內再犯」、「5 年後再犯」，而依立法理由觀之，僅限
    於「初犯」、「5 年後再犯」，始應先經觀察、勒戒或強制
    戒治程序，倘被告於5 年內已再犯，經依法追訴處罰，縱其
    第三次（或第三次以上）再度施用毒品之時間，在初犯經觀
    察、勒戒或強制戒治執行完畢釋放5 年以後，已不合於「5
    年後再犯」之規定，且因已於「5 年內再犯」，顯見其再犯
    率甚高，原實施觀察、勒戒或強制戒治，已無法收其實效，
    即應依該條例第10條處罰（最高法院95年5 月9 日95年度第
    7 次刑事庭會議決議參照）。查被告甲○○前於90年間因施
    用毒品案件，經本院以90年度毒聲字第2102號裁定觀察、勒
    戒，因認無繼續施用毒品之傾向，由臺灣屏東地方法院檢察
    署檢察官以91年度毒偵緝字第91號為不起訴處分確定，又於
    93年間因施用毒品案件，經本院以93年度訴字第542 號判決
    分別判處有期徒刑8 月、3 月，應執行有期徒刑10月，經上
    訴臺灣高等法院高雄分院以93年度上訴字第1011號判決分別
    判處有期徒刑7 月、3 月，應執行有期徒刑9 月確定，此有
    臺灣高等法院被告全國前案紀錄表1 份在卷可參。是被告於
    觀察、勒戒執行完畢釋放後，5 年內已再犯施用毒品案件，
    經法院判處罪刑確定，則其再犯本件施用毒品案件，依前揭
    說明，即非屬該條例第20條第3 項所稱「5 年後再犯」之情
    形，仍應依法論罪科刑。
四、查海洛因及甲基安非他命分屬毒品危害防制條例第2 條第2
    項第1 款、第2 款所稱之第一級、第二級毒品，不得持有、
    施用，被告竟持以施用，核其所為，係犯同條例第10條第1
    項、第2 項之施用第一級毒品及施用第二級毒品罪。其施用
    前持有海洛因及甲基安非他命之低度行為，應為施用之高度
    行為所吸收，不另論罪。又被告有事實欄所載之前案紀錄，
    此有前揭臺灣高等法院被告前案紀錄表可按，其受有期徒刑
    執行完畢後，5 年內故意再犯本件有期徒刑以上之罪，為累
    犯，應依刑法第47條第1 項規定，加重其刑。被告甲○○係
    將海洛因置入針筒後摻水稀釋後注射之方式施用第一級毒品
    ，又以將甲基安非他命置入玻璃球後燒烤吸食煙霧之方式施
    用第二級毒品，業據其供承在卷（警卷第4 頁、偵卷第6 頁
    、本院卷第188 頁），是其施用第一級、第二級毒品之行為
    犯意各別、行為互殊，應予分論併罰。
五、按刑法第62條前段所規定之自首，係以對於未發覺之犯罪自
    首而受裁判為要件，故犯罪行為人應於有偵查犯罪職權之公
    務員未發覺犯罪事實或犯罪人之前自首犯罪，且接受裁判，
    兩項要件兼備，始得依刑法第62條前段自首之規定減輕其刑
    （最高法院86年度台上1951號判決參照）。查被告於本院審
    理中經合法傳喚未到庭，復於98年2 月21日為警拘獲到案時
    仍未於同年3 月9 日之準備程序到庭，再經合法傳喚又無正
    當理由不到庭，有本院核發之拘票、98年2 月21日訊問筆錄
    、98年3 月6 日、3 月27之準備程序程序筆錄可考（本院卷
    第71至85頁、91、107 頁），足認被告無接受裁判之意思，
    核與刑法第62條前段所規定自首之要件不合，自不得獲致減
    刑之寬典。爰審酌被告素行非佳，有上開臺灣高等法院被告
    全國前案紀錄表1 份可考，經觀察、勒戒及強制戒治後，仍
    未能戒除毒癮，顯見其無戒毒悔改之意，惟念其施用毒品乃
    自戕一己健康之行為，且犯罪後於本院審理中經合法傳喚、
    拘提均未到案，態度不佳及其生活狀況、教育程度等一切情
    狀，分別量處如主文所示之刑，並定其應執行之刑。又扣案
    之注射針筒1 支，經鑑驗結果，呈現嗎啡陽性反應；扣案之
    殘渣袋1 只經鑑驗其內沾附有第一級毒品海洛因及第二級毒
    品甲基安非他命，業如上述，是該注射針筒及殘渣袋均已沾
    黏毒品而無法與之析離，應將其整體視為查獲之毒品，爰依
    毒品危害防制條例第18條第1 項前段規定，不問屬於犯人與
    否，併予宣告沒收銷燬之。
據上論斷，應依刑事訴訟法第273 條之1 第1 項、第299 條第1
項前段，毒品危害防制條例第10條第1 項、第2 項、第18條第1
項前段，刑法第11條、第47條第1 項、第51條第5 款，判決如主
文。
本案經檢察官簡志祥到庭執行職務。
中    華    民    國    98    年    5     月    26    日
                  刑事第二庭    法  官  劉怡孜
以上正本證明與原本無異。
如不服本判決應於收受判決後10日內向本院提出上訴書狀，並
應敘述具體理由；其未敘述上訴理由者，應於上訴期間屆滿後
20日內向本院補提理由書（均須按他造當事人之人數附繕本）
「切勿逕送上級法院」。
中    華    民    國    98    年    5     月    26    日
                                書記官  馮得弟
毒品危害防制條例第10條
施用第一級毒品者，處 6 月以上 5 年以下有期徒刑。
施用第二級毒品者，處 3 年以下有期徒刑。


司法院資訊處製作；財團法人民間司法改革基金會備份。
